臺灣臺中地方法院刑事判決　
110年度簡上字第336號
上  訴  人  
即  被  告  蔡瑞娟


上列上訴人即被告因妨害名譽案件，不服本院臺中簡易庭110年
度中簡字第1356號中華民國110年6月16日第一審刑事簡易判決（
聲請簡易判決處刑案號：110年度偵字第4861號），提起上訴，
本院管轄第二審之合議庭判決如下：
    主    文
上訴駁回。
　　犯罪事實及理由
一、本案經本院審理結果，認第一審刑事簡易判決之認事、用法
    及量刑均無違誤，應予維持，並引用第一審刑事簡易判決書
    所記載之事實、證據及理由(如附件)。
二、本判決所引用之供述證據及非供述證據，檢察官、被告於本
    院準備程序及審理時，均未爭執其證據能力(見簡上卷第45-
    46、109-116頁)，且各該證據均非屬違法取得之證據，應均
    有證據能力，復經本院於審判期日就該等證據進行調查、辯
    論，依法均得作為證據使用。
三、被告上訴意旨略以：本案起因係因告訴人無端怒斥我，要求
    我不能練舞，更先任意開罵我是神經病、肖查某、智障、大
    三八、白癡等語，因此先激怒我，我才會回罵告訴人，我只
    是表達情緒憤怒而用詞不雅，並非有惡意侮辱告訴人之主觀
    犯意，且我在使用健身器材的地方也沒有罵告訴人，那是告
    訴人在更衣室外面的路上先罵我，我才會回嗆告訴人等語，
    經查：
(一)被告確有於聲請簡易判決處刑書所載之時間，於位於臺中市
    ○○區○○路0段000○00號B1之極限健身中心更衣室內，對告訴
    人辱罵「臭機掰、幹你娘老母」等語，已為被告所是認(見
    簡上卷第45、47、114頁)，核與證人即告訴人李怡真於警詢
    、檢察事務官詢問時之證述大致相符(見偵卷第33-37、39-4
    3、81-83頁)，並有員警職務報告、告訴人所提出之手機錄
    音譯文2份、臺中市政府警察局第六分局西屯派出所受理各
    類案件紀錄表、臺灣臺中地方檢察署勘查報告、案發現場錄
    影光碟1片在卷可佐(見偵卷第15、53-55、73、125、159頁)
    ，是此部分之事實，堪先認定。
(二)被告是否有於上址健身中心之器材使用區域，對告訴人辱罵
    「臭機掰、幹你娘老母」等語：
　　被告雖辯稱：我是在更衣室才有講「臭機掰、幹你娘老母」
    ，在使用健身器材的地方沒有這樣說過云云，惟查，被告有
    於上址健身中心之器材使用區域，對告訴人辱罵上開穢語等
    情，除業據告訴人於警詢及檢察事務官詢問時指述綦詳外(
    見偵卷第33-37、39-43、81-83頁)，復經告訴人提出手機錄
    音譯文為佐(見偵卷第53-55頁)，再者，檢察事務官亦曾於
    偵查中勘查案發時之手機錄影畫面，並製作成勘查報告為據
    ，而觀諸勘查報告所載(見偵卷第125頁)，可知被告確實有
    於上址健身中心之器材使用區域，對告訴人辱罵上開穢語，
    是被告上開所辯，不足為採。
(三)被告有無公然侮辱之主觀犯意：
　　按刑法上之公然侮辱罪，係指以語言（或舉動）在公共場所
    向特定之人辱罵，為其他不特定人可以聞見之情形。而其語
    言（或舉動）之含義，又足以減損該特定人之聲譽者而言。
    倘與人發生爭執，而心生氣憤、不滿，出言譏罵對方，已具
    針對性，且係基於表達己身不滿，顯非玩笑可比，聽聞者已
    可感受陳述之攻擊性，而非平常玩笑或口頭禪，當然會使該
    特定人感覺人格遭受攻擊，足以貶損其名譽及尊嚴評價，而
    與刑法第309條第1項之構成要件相符（最高法院109年度台
    上字第4050號判決參照）。經查，被告於上開時、地辱罵告
    訴人「臭機掰、幹你娘老母」等語，該等用詞遣字明顯帶有
    針對性、攻擊性，而非僅係用詞不雅、單純抒發自己之情緒
    可比，顯足以減損告訴人之名譽，是被告所為，自屬公然侮
    辱之行為無訛；又被告於案發時為成年人，且教育程度為大
    學畢業，目前從事套房出租，此有被告之個人戶籍資料查詢
    結果可參，且業據被告供承在卷(見中簡卷第11頁、簡上卷
    第115頁)，則依被告之智識程度，應知悉上開言語足以貶損
    他人之人格、名譽及尊嚴，猶執意為之，足認被告確有公然
    侮辱之犯意甚明。至於被告雖辯稱係因告訴人無端怒斥、辱
    罵被告在先，被告為抒發憤怒情緒始口出上開言語云云，然
    此部分未據被告舉證以實其說，遑論縱使被告所述為真，亦
    僅係被告動機層次之問題，無礙於本案犯行成立之認定，蓋
    除極少數將特定動機建制為犯罪要素之刑法條文外，『動機』
    僅為科刑時之審酌事項，並非犯罪構成要件，是被告前開所
    辯，顯係卸責之詞，不足為採。　　
(四)又被告雖於刑事上訴理由狀聲請傳喚李怡真為證人，以證明
    被告究竟係因何種原因始為本案公然侮辱之犯行，然於本院
    準備程序、審理時均稱無證據聲請調查，而不請求調查，且
    本院以為，此部分至多僅屬動機層次之問題，對於公然侮辱
    罪成立與否不生影響，是被告此部分之證據聲請，並無調查
    之必要性，併此敘明。
(五)綜上所述，被告之上訴理由顯係臨訟卸責之詞，委無可採。
四、綜上，本案被告公然侮辱之犯行，事證明確，原審援引刑法
    第309條第1項公然侮辱罪予以論罪，並判處被告拘役10日，
    如易科罰金，以新臺幣1000元折算1日，核其認事用法，並
    無違誤，量刑亦屬妥適，應予維持。被告上訴意旨仍執前詞
    而否認上開公然侮辱犯行，為無理由，應予駁回。
據上論斷，依刑事訴訟法第455條之1第1項、第3項、第373條、
第368條，判決如主文。
本案經檢察官劉俊杰聲請簡易判決處刑，由檢察官賴謝銓到庭執行職務。　　　　　　　　　　　　　　　　　　　　　
中　　華　　民　　國　　111 　年　　3 　　月　　31　　日
                  刑事第四庭    審判長法  官  黃佳琪  
                                      法  官  劉依伶
                                      法  官  魏威至
以上正本證明與原本無異。
本件不得上訴。
                                      書記官  林鈺娟　　
中　　華　　民　　國　　111 　年　　3 　　月　　31　　日

【附件】
臺灣臺中地方法院刑事簡易判決　　　 110年度中簡字第1356號
聲　請　人　臺灣臺中地方檢察署檢察官
被　　　告　蔡瑞娟　女　民國00年00月00日生
                    身分證統一編號：Z000000000號
                    住○○市○○區○○○街0號4樓之8
                    居臺中市○○區○○里○○○街0號4樓之
                    8
上列被告因妨害名譽案件，經檢察官聲請以簡易判決處刑（110
年度偵字第4861號），本院判決如下：
    主      文
蔡瑞娟公然侮辱人，處拘役拾日，如易科罰金，以新臺幣壹仟元
折算壹日。
    事實及理由
一、本件犯罪事實及證據，均引用檢察官聲請簡易判決處刑書之
    記載（如附件）。
二、依刑事訴訟法第449 條第1 項前段、第454 條第2 項，刑法
    第309 條第1 項、第41條第1 項前段，刑法施行法第1 條之
    1 第1 項，逕以簡易判決處刑如主文。
三、如不服本判決，得於收受判決書送達後20日內，以書狀敘述
    理由（須附繕本），經本庭向本院管轄第二審之合議庭提起
    上訴。本案經檢察官劉俊杰聲請以簡易判決處刑。
中    華    民    國   110    年    6     月    16    日
                  臺中簡易庭    法  官  柯志民
以上正本證明與原本無異。
告訴人或被害人如不服判決，應備理由具狀向檢察官請求上訴，
上訴期間之計算，以檢察官收受判決正本之日起算。
                                書記官  陳玲誼
中    華    民    國   110    年    6     月    16    日
附錄本案論罪科刑法條全文：
中華民國刑法第309條
公然侮辱人者，處拘役或九千元以下罰金。
以強暴犯前項之罪者，處一年以下有期徒刑、拘役或一萬五千元
以下罰金。
附件：
臺灣臺中地方檢察署檢察官聲請簡易判決處刑書          籍股
                                     110年度偵字第4861號
    被　　　告　蔡瑞娟　女　62歲（民國00年00月00日生）
                        住○○市○○區○○○街0號4樓之8
                        國民身分證統一編號：Z000000000號
上列被告因妨害名譽案件，業經偵查終結，認為宜聲請以簡易判
決處刑，茲將犯罪事實及證據並所犯法條分敘如下：
        犯罪事實
一、蔡瑞娟於民國109年12月16日上午10時47分許，在位於臺中
    市○○區○○路0段000○00號B1之極限健身中心內，因器
    材使用問題與李怡真發生爭執，竟基於公然侮辱之犯意，在
    該不特定多數人得共見共聞之公共場所內，以「臭機掰、幹
    你娘老母」等語辱罵李怡真。嗣李怡真不甘受辱而於同日上
    午10時59分許，至上開健身房更衣室內與蔡瑞娟理論，蔡瑞
    娟仍接續前揭犯意，以「臭機掰、幹你娘老母」等語辱罵李
    怡真，以此方式侮辱李怡真，貶損李怡真之人格及社會評價
    。經李怡真報警處理，始查獲上情。
二、案經李怡真訴由臺中市政府警察局第六分局報告偵辦。
        證據並所犯法條
一、詢據被告蔡瑞娟矢口否認有何公然侮辱犯行，辯稱：是李怡
    真逼伊罵的，是她一直刺激伊云云。經查，上揭犯罪事實，
    業據告訴人李怡真於警詢及偵查中指訴明確，復有員警職務
    報告、本署檢察事務官勘查報告各1 份、公然侮辱譯文2 份
    及手機錄影影像光碟1 片等在卷可參。是被告前開所辯，顯
    為卸責之詞，不足採信，其罪嫌應堪認定。
二、核被告所為，係犯刑法第309 條第1 項之公然侮辱罪嫌。被
    告先後2 次公然侮辱犯行，係於密切接近之時、地實施，且
    侵害同一法益，為接續犯。
三、依刑事訴訟法第451條第1項聲請逕以簡易判決處刑。
    此　致
臺灣臺中地方法院
中　　華　　民　　國　 110　　年　　3 　　月　　 15 　日
                          檢　察　官　劉俊杰
本件正本證明與原本無異
中　　華　　民　　國　 110　　年　　3 　　月　　31　　日
                          書　記　官　吳清贊
附錄本案所犯法條
中華民國刑法第309條
公然侮辱人者，處拘役或 9 千元以下罰金。
以強暴犯前項之罪者，處 1 年以下有期徒刑、拘役或 1 萬 5
千元以下罰金。
當事人注意事項：
（一）本件係依據刑事訴訟法簡易程序辦理，法院簡易庭得不傳
      喚被告、輔佐人、告訴人、告發人等出庭即以簡易判決處
      刑。
（二）被告、告訴人、被害人對告訴乃論案件，得儘速試行和解
      ，如已達成民事和解而要撤回告訴，請告訴人寄送撤回告
      訴狀至臺灣臺中地方法院簡易庭。
（三）被告、告訴人、被害人對本案案件認有受傳喚到庭陳述意
      見之必要時，請即以書狀向臺灣臺中地方法院簡易庭陳明
      。